臺灣高等法院高雄分院刑事判決　　　　96年度上訴字第1562號
上　訴　人
即　被　告　甲○○
　　　　　　乙○○
共　　　同
選任辯護人　張宗隆律師
上列上訴人因違反毒品危害防制條例案件，不服臺灣高雄地方法
院96年度訴字第1793號中華民國96年6 月28日第一審判決（起訴
案號：臺灣高雄地方法院檢察署96年度偵字第5877號、10669 號
），提起上訴，本院判決如下：
    主  文
原判決撤銷。
甲○○共同販賣第二級毒品，處有期徒刑捌年。扣案第三級毒品
愷他命包（驗前淨重零點柒公克，驗後淨重零點陸陸公
克）及摻有第三級毒品愷他命之香菸壹支，均沒收銷燬之。扣案
序號000000000000000號及000000000
000000號行動電話貳支（均含SIM 卡）、電子磅秤壹台、
夾鏈袋壹包、杓子支，均沒收之。扣案販賣毒品所得財物新台
幣壹萬仟柒佰元，連帶沒收之。未扣案販賣毒品所得財物新台
幣肆仟佰元，連帶沒收之，如全部或一部不能沒收時，以其財
產抵償之。
乙○○共同販賣第二級毒品，處有期徒刑捌年。扣案第三級毒品
愷他命包（驗前淨重零點柒公克，驗後淨重零點陸陸公
克）及摻有第三級毒品愷他命之香菸壹支，均沒收銷燬之。扣案
序號000000000000000號及000000000
000000號行動電話貳支（均含SIM 卡）、電子磅秤壹台、
夾鏈袋壹包、杓子支，均沒收之。扣案販賣毒品所得財物新臺
幣壹萬仟柒佰元，連帶沒收之。未扣案販賣毒品所得財物新臺
幣肆仟佰元，連帶沒收之，如全部或一部不能沒收時，以其財
產抵償之。
    事  實
一、甲○○、乙○○明知亞甲基雙氧甲基安非他命（即MDMA，俗
    稱搖頭丸）及愷他命（俗稱K 他命）分別係屬毒品危害防制
    條例第2 條第2 項第2 款、第3 款所規定之第二級及第三級
    毒品，未經許可，不得販賣及持有，竟意圖營利，共同基於
    販賣第二級毒品及第三級毒品之單一犯意聯絡，自民國95年
    7 月間某日起，至96年2 月15日止，先透過電腦網際網路向
    姓名年籍不詳、綽號「黑仔」之男子（下稱「黑仔」），以
    第二級毒品MDMA藥丸每顆新臺幣（下同）275 元、第三級毒
    品K 他命每公克750 元之代價購入第二級毒品MDMA及第三級
    毒品K 他命，再以第二級毒品MDMA藥丸每顆500 元、第三級
    毒品K 他命每公克1,000 元之代價，分別於：(一)95年7 月間
    某日、95年9 月間某日、95年12月20日凌晨1 時許及96年 2
    月10日晚上11時許，均由施明成以其所有門號0000000000號
    行動電話撥打乙○○所有門號0000000000號行動電話，表明
    欲向乙○○購買第二級毒品MDMA及第三級毒品K 他命，並分
    別約定在甲○○位於高雄縣阿蓮鄉○○路410 巷10弄15號之
    住處門口及高雄縣阿蓮鄉某界揚超商門口，由乙○○出售第
    二級毒品MDMA1 顆及第三級毒品K 他命1 公克予施明成4 次
    ，總計獲取6,000 元之代價；(二)自95年8 月間某日起，至96
    年2 月14日某時許止，均由陳明長以其所有門號0000000000
    號行動電話撥打甲○○所有門號0000000000號及乙○○所有
    門號0000000000號行動電話，表明欲向甲○○及乙○○購買
    第三級毒品K 他命，並約定在甲○○上開住處，由甲○○及
    乙○○出售第三級毒品K 他命1 公克予陳明長4 次，總計獲
    取4,000 元之代價；(三)於某2 次不詳時間，均由陳志韋以其
    所有門號0000000000號行動電話撥打乙○○所有門號000000
    0000號行動電話，表明欲向乙○○購買第三級毒品K 他命，
    並約定在高雄縣阿蓮鄉某界揚超商門口，由乙○○出售第三
    級毒品K 他命1 公克予陳志韋2 次，總計獲取2,000 元之代
    價；(四)於某4 次不詳時間，均由陳家銘以其所有門號000000
    0000號行動電話撥打乙○○所有門號0000000000號行動電話
    ，表明欲向甲○○及乙○○購買第二級毒品MDMA及第三級毒
    品K 他命，並約定在甲○○上開住處，由甲○○及乙○○出
    售第二級毒品MDMA1 顆及第三級毒品K 他命1 公克予陳家銘
    4 次，總計獲取6,000 元之代價。甲○○及乙○○上開販賣
    毒品所得代價共計18,000元。嗣於96年2 月15日上午7 時30
    分許，為警持地院核發之搜索票前往甲○○上開住處執行搜
    索，並當場扣得摻有第三級毒品K 他命之香菸1 支、第三級
    毒品K 他命3 包（驗前淨重0.373 公克，驗後淨重0.366 公
    克）、甲○○所有供其與乙○○販賣毒品所用之電子磅秤1
    台、空夾鏈袋1 包、杓子3 支、甲○○所有門號0000000000
    號行動電話（序號為：000000000000000 ，含SIM 卡）1 支
    、乙○○所有門號0000000000號行動電話（序號為：000000
    000000000 ，含SIM 卡）1 支及販賣毒品所得13,700元，另
    扣得甲○○所有之K 他命吸食工具1 組及現金60,000元，始
    悉上情。
二、案經臺南縣警察局移送暨臺灣臺南地方法院檢察署檢察官呈
    請臺灣高等法院檢察署檢察長命令移轉臺灣高雄地方法院檢
    察署檢察官偵查起訴。
    理  由
壹、程序部分（證據能力之審查）：
    按被告以外之人於審判外之陳述，雖不符刑事訴訟法第 159
    條之1 至之4 等4 條之規定，然若當事人於審判程序中同意
    作為證據，法院審酌該言詞陳述或書面陳述作成時之情況，
    認為適當者，亦得為證據；又當事人、代理人或辯護人於法
    院調查證據時，知有刑事訴訟法第159 條第1 項不得為證據
    之情形，而未於言詞辯論終結前聲明異議者，視為有前項之
    同意，同法第159 條之5 定有明文。此立法意旨在於傳聞證
    據未經當事人之反對詰問予以核實，原則上先予排除。惟若
    當事人已放棄反對詰問權，於審判程序中表明同意該等傳聞
    證據可作為證據；或於言詞辯論終結前未聲明異議，基於尊
    重當事人對傳聞證據之處分權，及證據資料愈豐富，愈有助
    於真實發見之理念，且強化言詞辯論主義，使訴訟程序得以
    順暢進行，上開傳聞證據亦均具有證據能力。查本件證人施
    明成、陳明長、陳志韋及陳家銘於警詢中之供述，具有被告
    以外之人審判外陳述之性質，屬傳聞證據，惟經本院依法提
    示予以調查，檢察官及被告2 人均同意作為證據，且未表示
    任何異議，經本院審酌該書面作成時無違法情事，應適宜為
    本案之證據。另本件被告甲○○及乙○○於警詢中之供述，
    對於共同被告乙○○及甲○○而言，分別具有被告以外之人
    審判外陳述之性質，屬傳聞證據，惟經本院依法提示予以調
    查，檢察官及被告2 人均同意作為證據，且未表示任何異議
    ，經本院審酌該書面作成時無違法情事，亦應適宜為本案之
    證據。
貳、實體部分：
一、本院的判斷：
  (一)上揭犯罪事實，業據上訴人即被告甲○○、乙○○於警詢、
    檢察官訊問原審及本院審理時均坦承不諱，且被告2 人就共
    同販入第二級毒品MDMA及第三級毒品K 他命之動機、時間、
    方法、對象、價格及販出之時間、地點、對象、聯絡方式、
    價格、數量均能清楚交代，且被告2 人所供述之情節亦互核
    相符，應屬可信，另證人施明成、陳明腸、陳志韋及陳家銘
    對於上開犯罪事實亦證述綦詳，並均指認被告2 人即為販賣
    第二級毒品MDMA及第三級毒品K 他命予渠等之「淮仔」、「
    桓仔」（均指被告乙○○）及「阿佳」、「佳哥」（均指被
    告甲○○）（見警卷第32、46、50、57頁），此外，另有摻
    有第三級毒品K 他命之香菸1 支、第三級毒品K 他命3 包（
    驗前淨重0.37 3公克，驗後淨重0.366 公克）、被告甲○○
    所有供其與被告乙○○販賣毒品所用之電子磅秤1 台、空夾
    鏈帶1 包、杓子3 支、被告甲○○所有門號0000000000號行
    動電話（含SIM 卡）1 支、被告乙○○所有門號0000000000
    號行動電話（含SIM 卡）1 支及販賣毒品所得13,700元扣案
    可稽，並有高雄醫學大學附設中和紀念醫院96年4 月10日檢
    驗報告4 紙、扣押筆錄、扣押物品目錄表各1 份、照片12張
    、0000000000號行動電話監聽譯文1 份（見警卷第65至77、
    82至132 頁，偵1 卷第49至52頁）附卷可稽。是被告2 人之
    自白已有相當之證據資料予以補強，應堪信為真實。
  (二)又本案被告2 人透過電腦網際網路向「黑仔」以第二級毒品
    MDMA藥丸每顆275 元、第三級毒品K 他命每公克750 元之代
    價購入，再以第二級毒品MDMA藥丸每顆500 元、第三級毒品
    K 他命每公克1,000 元之代價販出予施明成、陳銘長、陳志
    韋、陳家銘等人，已如上述，則可得知被告2 人販賣第二級
    毒品MDMA每顆可獲得利益225 元（500-275=225） ，而販賣
    第三級毒品K 他命每公克可獲得利益500 元（1,000-750=25
    0 ），足認被告2 人確有藉由販賣第二級及第三級毒品以從
    中賺取買賣差價牟利之意圖甚明。
  (三)從而，本案事證已臻明確，被告2 人犯行均堪予認定，應依
    法論科。
二、按MDMA及K 他命分別係毒品危害防制條例第2 條第2 項第 2
    款、第3 款所定之第二級及第三級毒品，不得非法持有、販
    賣。被告2 人明知不得販賣第二級毒品MDMA及第三級毒品 K
    他命，猶以獲利之意圖出售予他人，核被告2 人所為，係犯
    毒品危害防制條例第4 條第2 項之販賣第二級毒品罪及同條
    例第4 條第3 項之販賣第三級毒品罪。渠等持有第二級毒品
    MDMA及第三級毒品K 他命之低度行為，已為販賣之高度行為
    所吸收，均不另論罪。被告2 人間就上開犯行，均有犯意聯
    絡及行為分擔，應論以共同正犯。又被告2 人前後多次販賣
    第二級及第三級毒品犯行，地點均相一致，而時間亦甚密接
    ，且所販賣毒品之種類及方式亦均相同，顯見被告2 人各次
    販賣第二級毒品MDMA及第三級毒品K 他命海洛因之行為，應
    係出於反覆、延續販賣之單一行為決意，自應分別論以包括
    一罪之集合犯。另被告2 人以一行為同時觸犯販賣第二級毒
    品罪及販賣第三級毒品罪，為想像競合犯，應依刑法第55條
    規定，從較重之販賣第二級毒品罪論斷。
三、原審論罪科刑，固非無見。但查扣案門號0000000000號及00
    00000000號行動電話之SIM 卡各1 張，經向和信電訊股份有
    限公司查詢結果，該SIM 卡於申辦手續完成時，即為申辦人
    所有，有該公司和信（企瑩）字第09620901887 號函及和信
    行動電話業務服務契約附本院卷可稽。原判決不察，誤認該
    SIM 卡均屬電信公司所有，並非被告2 人所有，故不予宣告
    沒收，自有未洽。被告上訴，均要求依刑法第59條規定減輕
    其刑，雖無理由，但原判決既有上開可議之處，仍應予撤銷
    改判。爰審酌被告2 人均身值青年，竟不思以正當途徑取得
    金錢，明知第二級毒品MDMA及第三級毒品K 他命戕害人體身
    心健康非輕，卻為圖利而販賣第二級及第三級毒品，且販賣
    之對象4人，販賣次數多達14次，而販賣毒品所得金額達18
    ,000 元 ，被告2 人行為確有不當，且惡性非輕，惟念渠等
    犯後均能坦白犯行，態度良好，頗見悔意，復衡量渠等犯罪
    之動機、目的、手段，所生之危害等一切情狀，分別量處如
    主文所示之刑。
四、扣案物之處理：
  (一)扣案K 他命3 包（驗前淨重0.373 公克，驗後淨重0.366 公
    克）及摻有K 他命之香菸1 支，經鑑定結果，係屬毒品危害
    防制條例第2 條第2 項第3 款所稱之第三級毒品，有高雄醫
    學大學附設中和紀念醫院96年4 月10日檢驗報告4 紙在卷可
    參，均應依毒品危害防制條例第18條第1 項前段之規定，不
    論屬於被告2 人所有與否，均予宣告沒收銷燬之。
  (二)另扣案電子磅秤1 台、空夾鏈袋1 包、杓子3 支、序號0000
    00000000000 號行動電話1 支（含SIM 卡），均係屬被告甲
    ○○所有，而序號000000000000000 號行動電話1 支（含
    SIM 卡），則係屬被告乙○○所有，業據被告甲○○供述在
    卷（見警卷第3 頁），且均係用供販賣第二級及第三級毒品
    所用之物，業如上述，應依毒品危害防制條例第19條第1 項
    規定，均予宣告沒收之。
  (三)又被告2 人因犯本罪所得之財物共計18,000元，其中13,700
    元業已扣案，另有4,300 元尚未扣案，均係被告2 人販賣第
    二級及第三級毒品所得之財物，業如上述，應依毒品危害防
    制條例第19條第1 項規定及共犯連帶沒收原則，均予宣告連
    帶沒收之，未扣案販賣毒品所得之財物如全部或一部不能沒
    收時，以被告2人之財產抵償之。
  (四)甲○○所有之K 他命吸食工具1 組及現金60,000元，均與被
    告2 人所犯本件販賣第二級及第三級毒品之犯行無關，業據
    被告甲○○、乙○○供述在卷（見警卷第3 、13頁），爰不
    依毒品危害防制條例第19條第1 項前段之規定宣告沒收之。
參、不另為無罪之諭知部分
一、公訴意旨略以：被告2 人另涉嫌意圖牟利，共同基於販賣第
    二級及第三級毒品之概括犯意聯絡，自95年10月某日起迄96
    年2 月15日止，以第二級毒品MDMA藥丸每顆500 元、第三級
    毒品ｋ他命每公克1,000 元之代價，販賣第二級毒品1 次、
    第三級毒品10幾次（應扣除犯罪事實所載之4 次犯行）予陳
    明長施用，因認被告2 人共同涉犯販賣第二級及第三級毒品
    之犯嫌。
二、按犯罪事實應依證據認定之，無證據不得認定犯罪事實，刑
    事訴訟法第154 條第2 項定有明文。又認定犯罪事實，所憑
    之證據，雖不以直接證據為限，間接證據亦包括在內，然無
    論直接或間接證據，其為訴訟上之證明，須於通常一般之人
    均不致於有所懷疑，而得確信其為真實之程度者，始得據之
    為有罪之認定，倘其證明尚未達到此一程度，而有合理性懷
    疑之存在時，即無從為有罪之認定，根據「罪證有疑，利於
    被告」之證據法則，即不得遽為不利於被告之認定（最高法
    院著有76年台上字第4986號判例可資參照）；再按犯罪事實
    之認定，應憑真實之證據，倘證據是否真實尚欠明顯，自難
    以擬制推測之方法，為其判斷之基礎，而認定犯罪事實之證
    據係指足以認定被告確有犯罪行為之積極證據而言，該項證
    據自須適合於被告犯罪事實之認定，始得採為斷罪資料（最
    高法院53年台上字第656 號及29年上字第3105號判例可資參
    照）。
三、公訴人認被告2 人涉有上開犯行，無非係以證人陳明長於警
    詢中證述：被告2 人販售第三級毒品K 他命10幾次予伊等語
    ，為其依據。經查
  (一)經本院審視卷內所有資料，均無關於被告2 人共同販賣第二
    級毒品MDMA予證人陳明長之證據資料。至證人陳明長雖於警
    詢中陳稱：伊在臺南市「賓士」PUB 向不知名男子購買搖頭
    丸1 次等語在卷（見警卷第37頁），亦與被告2 人無涉。而
    公訴人復未能提出任何積極證據足資證明被告2 人共同販賣
    第二級毒品MDMA予證人陳明長之事實，是公訴人認被告2 人
    涉有共同販賣第二級毒品MDMA予證人陳明長之犯嫌，即無足
    夠之證據可資證明。
  (二)至證人陳明長於警詢中固陳稱：伊向被告2 人購買第三級毒
    品K 他命10幾次等語在卷（見警卷第8 頁反面），然觀其上
    開陳述，僅有泛稱曾向被告2 人購買第三級毒品10幾次，而
    與被告2 人所自白之4 次相左，且對於購買毒品之地點及日
    期，均未能明確供述，是證人陳明長是否確有向被告2 人購
    買第三級毒品K 他命10幾次（需扣除本件犯罪事實之4 次犯
    行），即有可疑；再依卷附之監聽譯文觀之（見警卷第83、
    90、97、112 、113 、119 、123 至125 、132 頁），亦無
    從認定被告2 人除本案犯罪事實所示4 次販賣第三級毒品K
    他命予陳明長外，尚有其他販賣第三級毒品K 他命予陳明長
    之行為，是公訴人僅以證人陳明長於警詢中所述上開供詞，
    即認證人陳明長有向被告2 人購買第三級毒品10幾次（需扣
    除本件犯罪事實之4 次犯行）之犯行一事，顯與卷證資料有
    所不符，尚未能說服本院得其心證，是公訴人認被告2 人共
    同販賣第三級毒品予證人陳明長10幾次（需扣除本件犯罪事
    實之4 次犯行）之犯嫌，即無足夠之證據可資證明。
四、綜上所述，公訴人所指被告2 人共同涉嫌上開犯行，均屬不
    能證明，本均應為無罪之諭知，然因公訴人認被告2 人上開
    涉嫌販賣第二級及第三級毒品犯嫌，與本院上開論罪部分有
    集合犯之實質上一罪關係，爰均不另為無罪之諭知。
據上論斷，應依刑事訴訟法第369 條第1 項前段、第364 條、第
299 條第1 項前段，毒品危害防制條例第4 條第2 項第3 項、第
18條第1 項前段、第19條第1 項、刑法第11條、第28條、第55條
，判決如主文。
本案經檢察官蔡國禎到庭執行職務。
中　　華　　民　　國　　96　　年　　10　　月　　4 　　日
                  刑事第二庭    審判長法  官   林正雄
                                      法  官   陳啟造
                                      法  官   黃壽燕
以上正本證明與原本無異。
如不服本判決應於收受本判決後10日內向本院提出上訴書狀，其
未敘述上訴理由者，並得於提起上訴後10日內向本院補提理由書
狀（均須按他造當事人之人數附繕本）「切勿逕送上級法院」。
中　　華　　民　　國　　96　　年　　10　　月　　5 　　日
　　　　　　　　　　　　　　　　　　　書記官   高惠珠
附錄本件判決論罪科刑法條：
毒品危害防制條例第4 條第2項、第3項
製造、運輸、販賣第二級毒品者，處無期徒刑或7 年以上有期徒
刑，得併科新台幣700 萬元以下罰金。
製造、運輸、販賣第三級毒品者，處5 年以上有期徒刑，得併科
新台幣500萬元以下罰金。
                                                  W
